臺灣高雄地方法院刑事判決　　　　　　　　　　　　九十二年度訴緝字第一七七號
　　公　訴　人　臺灣高雄地方法院檢察署檢察官
　　被　　　告　戊○○
　　選任辯護人　 劉家榮
　　　　　　　　 蘇精哲
右列被告因違反廢棄物清理法案件，經檢察官提起公訴（八十九年度偵字第九五一一
號），本院判決如左：
    主  文
戊○○共同未經主管機關許可，提供土地回填、堆置廢棄物，處有期徒刑壹年肆月。
    事  實
一、戊○○原在唐榮鋼鐵工廠股份有限公司（下稱唐榮公司）所有位於高雄市○○區
    ○○段第一小段第四三四之一、四四五之一、四四五之三、四四六、四四六之一
    、四四六之二、四四八Ａ、四四八Ｂ、四四八Ｃ、四四八Ｄ、四四八Ｅ、四四八
    之一、四四九、四五０Ａ、四五０Ｂ、四五一、四五一之一、四五一之二、四五
    一之三、四五一之三Ｂ、四五一之三Ｄ、四五一之三Ｅ、四五一之三Ｆ、四五一
    之三Ｇ、四五一之三Ｈ、四五一之三Ｉ、四五一之三Ｊ等二十七筆土地上（位於
    高雄市三民區○○○路與中都街口旁，下稱系爭土地）經營「麗池釣魚池」，因
    唐榮公司要求戊○○除去地上物返還系爭土地，雙方並簽訂和解契約書，約定戊○○應於民國八十八年十一月一日前，應將系爭土地回復原狀後返還。詎戊○○
    為填平系爭土地，明知未經主管機關之許可，不得提供土地回填、堆置廢棄物，
    竟自八十九年四月十日（起訴書誤繕為八十九年四月十二日）起，以日薪新臺幣
    （下同）四百元之報酬，僱用與其有前揭違反廢棄物清理法犯意聯絡之成年人庚○○、甲○○夫妻（庚○○、甲○○二人已判決確定）負責管制現場車輛進出及
    向廢棄物傾倒者收費等工作，並自同年四月十五日起，由庚○○及甲○○二人於
    上址，依前來傾倒廢棄物之載運車種大小及數量多寡，以每車次二百元至四百元
    不等之代價，提供系爭土地予由不特定卡車司機自他地載運一般廢棄物（如廢木
    材、廢傢俱、廢輪胎、床墊、廢塑膠袋等）及建築廢棄物（廢磚瓦、碎石塊等）
    至系爭土地傾倒，並由庚○○將所取得之費用如數轉交予戊○○。嗣於同年月二
    十六日下午二時三十分許，乙○○（已判決確定）駕駛車牌號碼ＺＵ－二三八號
    大貨車，從高雄市鼓山區某工地載磚塊等廢棄物前往該處傾倒時為警當場查獲，
    同時警方並發現己○○（已判決確定）駕車牌號碼ＥＱ－三０二號大貨車，董福
    成（已判決確定）駕駛車牌碼ＪＦ－五一一號大貨車，丙○○（已判決確定）駕
    駛車牌號碼ＺＭ－四七七號大貨車，分別載有磚塊、水泥塊、石塊、廢土等廢棄
    物進入上址欲傾倒時，為埋伏在現場之內政部警政署環保警察隊第三中隊會同行
    政院環境保護署稽查督察大隊南區隊當場查獲，而查悉上情。
二、案經高雄市政府警察局三民第一分局報請臺灣高雄地方法院檢察署檢察官偵查起
    訴。
    理  由
一、訊據被告戊○○矢口否認有何違反廢棄物清理法之犯行，辯稱：伊委託庚○○填
    平釣魚池，庚○○同意他人傾倒廢棄物乙事，伊並不知情云云。
二、惟查：
  (一)被告自八十九年四月十日起，僱用同案被告庚○○、甲○○在高雄市○○區○○
    段第一小段第四三四之一號等二十七筆土地上（位於高雄市三民區○○○路與中
    都街口旁），負責管制現場車輛進出，並依前來傾倒廢棄物之載運車種大小及數
    量多寡，以每車次二百元至四百元不等之代價，供不特定之人於系爭土地上傾倒
    廢棄物等情，業據共同被告庚○○證稱：「那魚塭是唐榮公司所有，戊○○跟唐
    榮公司承租，而戊○○委託我負責填平魚塭，填平後再交還唐榮公司。戊○○一
    星期至少會到現場來三至四次，如有事情不能前來，晚上都會打電話到我家詢問
    ．．我的工資是以天計算，一天四百元。．．供人回填廢棄物是以車次計算，一
    車收三百元至四百元，由我收錢，收完後交給戊○○本人。一天大約十多輛車子
    進入傾倒石塊、木材等。．．」（八十九年四月二十六日警訊筆錄）、「我受僱
    戊○○在現場收錢，原來是我在現場收費，但當天因為我生病才請我太太去幫忙
    。」（本院九十一年七月二十九日訊問筆錄）、「戊○○八十九年四月十日跟我
    締結契約，我實際上是於八十九年四月十五日開始到現場去做看顧的工作，他叫
    我看管魚池一天工資四百元，如果有人要來傾倒廢棄物再依被告戊○○之前所指
    示的價錢，由我在現場判斷車子的大小來決定每車是三百或四百元，後來因為我
    身體不好，才由我太太甲○○代替我的工作。我太太也是依照戊○○的指示來做
    工作，每天下午大約五、六點左右由戊○○到現場收錢。」（本院九十一年十一
    月六日訊問筆錄）；共同被告甲○○證稱：「那魚塭是唐榮公司所有，戊○○跟
    唐榮公司承租，而戊○○委託庚○○負責填平魚塭，填平後再交還唐榮公司。我
    不認識戊○○，只知道戊○○都跟我先生庚○○接洽。．．（妳為何出現在警方
    查獲地點？）我是因為我先生庚○○生病，我代替他到現場看顧。戊○○請我先
    生看顧現場並收錢，收完錢就交給戊○○，他一天以四百元請我先生庚○○。．
    一天大約十多輛車子進入該場地，都傾倒建築廢棄物、石塊。車輛進入該場地都
    收四百元、三百元、二百元不等，以一車計算。．．（妳們掩埋什麼？）石塊、
    磚塊、建築廢棄物。」（八十九年四月二十六日警訊筆錄）、「我被戊○○僱用
    ，我負責讓人載運廢土倒入魚池。乙○○將廢土倒入魚池，付四百元給我。」（
    八十九年四月二十六日偵訊）、「戊○○僱用我們夫妻在魚池收費，幾天一次將
    收的錢由我或我先生交給戊○○，戊○○每日給我們夫妻四百元。」（八十九年
    四月十七日偵訊筆錄）、「我受僱戊○○在現場收錢」（本院九十一年七月二十
    九日訊問筆錄）等語綦詳，復有和解契約書、被告委託共同被告庚○○填平魚塭
    之委託書在卷可稽，被告雖稱不知庚○○、甲○○讓不特定之人傾倒廢地物云云
    ，然被告既負有填平系爭土地後歸還唐榮公司之責，即應注意庚○○、甲○○所
    為是否符合約定，豈有放任庚○○、甲○○隨意讓不特定之人傾倒廢棄物之理，
    況同案被告庚○○、甲○○均證稱被告會到現場查看或打電話詢問，已如前述，
    足徵同案被告庚○○、甲○○確係受僱於被告在上址讓不特定之人傾倒廢棄物，
    且被告對系土地係供不特定之人傾倒廢棄物亦知之甚詳。
  (二)按所謂一般廢棄物係指垃圾、糞尿、動物屍體或其他非事業機構所產生足以污染
    環境衛生之固體或液體廢棄物，而所謂事業廢棄物則係指工礦廠場、公司行號、
    醫療院所、及包括由中央主管機關會商中央目的事業主管機關，訂定公告認定標
    準之事業機構，所產生具有毒性、危險性，其濃度或數量足以影響人體健康或污
    染環境之廢棄物之有害事業廢棄物，與有害事業廢棄物以外之一般事業廢棄物，
    此觀之廢棄物清理法第二條，並參酌廢棄物清理法高雄市施行細則第三十四條、
    台北市施行細則第三十七條及臺灣省施行細則第十九條等規定自明。次按，「營
    建廢棄土」依據行政院八十六年十二月三十一日台八十六內字第五二一一○號函
    示，明確認定：營建廢棄土包括建築工程、公共工程及建築物拆除工程施工所產
    生之剩餘土石方、磚瓦、混凝土塊，為有用之資源，非屬廢棄物範圍。˙˙˙至
    於因施工所附帶產生之金屬屑、玻璃碎片、塑膠類、木屑、竹片、紙屑、瀝青等
    廢棄物，則屬於一般事業廢棄物。˙˙˙營建廢棄土如未能妥善處理，則形成一
    般廢棄物。亦即如依「營建剩餘土石方處理方案」規定辦理時，毋須依廢棄物清
    理法第四十一條第一項規定申請核發廢棄物清除、處理許可文件；惟未依該方案
    規定辦理者，則應依廢棄物清理法規定辦理。是以營建廢棄土以依「營建剩餘土
    石方處理方案」規定合法處理之營建廢棄土為限，否則仍屬廢棄物清理法所規範
    之廢棄物。復依據「營建剩餘土石方處理方案」第三條第一項第二、三款：「建
    築工程應負責自行規劃設置土資場或覓妥合法收容處理場所，於工地實際產出剩
    餘土石方前，取得各該合法收容處理場所出具之實際土石方收容處理同意文件，
    由起造人、承造人、會同監造人並於工程契約書中載明環保項目，於開工後送當
    地主管建築機關核定。」、「承運業者應先核對廢土內容及運送憑證後，運往指
    定之棄土場處理，並將憑證副聯回報承造人送請各該工程主管機關查核。」之規
    定，可知，承運營建廢棄土之承運業者需遵守該規定，始屬「依營建廢棄土方案
    規定合法處理」。是營建工程產生剩餘之泥、土、砂、石、磚、瓦、混凝土塊，
    經暫屯、堆置可供回收、分類、加工、轉運、處理、再生利用者，自屬有用之土
    壤砂石資源；其供營建土石方資源暫屯、堆置、破碎、碎解、洗選、篩選、分類
    、拌合、加工、煆燒、回收、處理、再生利用功能及機具設備之場所，稱為土石
    方資源堆置處理場，簡稱土資場。（營建剩餘土石方處理方案第二條後段參照）
    ，而土資場包含工程業者自行設置之棄土場，惟仍應向當地地方主管機關申請，
    經許可後始得設置。綜合上揭法規規定可知：建築工程、公共工程及建築物拆除
    工程施工所產生之剩餘土石方，係屬建築廢棄物中之營建廢棄土，其雖可供收回
    收、分類、加工、轉運、處理、再生利用，惟設置供容納、掩（填）埋處理或再
    生利用上述營建廢棄土之棄土場，包含工程業者自行設置棄土場，皆應依一定之
    法定程序，向當地地方主管機關申請，經許可後始可設置。亦即營建剩餘土石方
    若未依法申請棄土場設置許可，即擅自收納營建廢棄土，或未依規定運往指定之
    棄土場，而送往未經許可之違法棄土場者，即屬違法棄置，縱為未參雜其他一般
    或事業廢棄物之乾淨廢土，仍因破壞、污染周遭生態環境而違反廢棄物清理法之
    規定，此亦經行政院環境保護署八十九年九月五日（８９）環署督字第００五一
    四二二號函示在案。查，系爭土地並未依法申請棄土場設置許可乙節，有內政部
    警政署環保警察隊第三中隊簽示在卷可佐。而本案同案被告乙○○供稱：「（你
    載的廢棄物種類有那些？來源為何？）只有磚頭，我是從鼓山區的建築工地載過
    來的。我沒有經過許可。」（八十九年四月二十六日警訊筆錄）、同案被告己○○供稱：「我載運的是人家蓋房子之建築廢棄物，因為我是開建材行，載運砂子
    及水泥去給人家整修房屋，後來水泥工師父叫我把原先的建築廢棄物載去丟。我
    運載廢棄沒有向相關單位申請．水泥工師父叫我把碎磚頭、水泥塊載去丟掉。（
    是否有向相關單位申請清運許可證？）沒有申請。」（八十九年四月二十六日警
    訊筆錄）、同案被告董福成供稱：「我載的廢棄物包括石塊及廢土。我沒有廢棄
    物清除許可證。」（八十九年四月二十六日警訊筆錄）、「我將磚頭等物傾倒在
    該處（指系爭土地）」（九十年四月十七日偵訊筆錄）、同案被告丙○○供稱：
    「我載運的係建築廢棄物，包括磚塊及土石。我在系爭土地傾倒二次。我沒有廢
    棄物清除許可證。」（八十九年四月二十六日警訊筆錄）等語，顯見同案被告乙○○、己○○、董福成、丙○○係載運建築工程及建築物拆除工程施工所產生之
    剩餘磚、石、瓦、土、水泥塊等物，屬於行政院內政部頒布實施之『營建剩餘土
    石方處理方案』所規範之資源物資，為營建剩餘土石方，惟其等駕駛大貨車運送
    營建廢土，未依規定領有運送憑證，並送往指定之棄土場處理，即擅自傾倒於未
    經申請合准之系爭土地上，顯然非依「營建剩餘土石方處理方案」規定合法處理
    營建廢棄土，依前開說明，同案被告乙○○、己○○、董福成、丙○○係所載運
    之物，應屬廢棄物清理法所規範之建築廢棄物。再者內政部警政署環保警察隊第
    三中隊會同行政院環境保護署稽查督察大隊南區隊於八十九年四月二十六日下午
    二時三十分許查獲本案後會勘時發現，已回填、傾倒於地之物尚含有廢木材、廢
    傢俱、廢輪胎、床墊、廢塑袋等物，亦有內政部警政署環境保護警察隊九十一年
    六月十七日環警刑字第０九一０００二一五一號函暨檢附簽文和現場照片八幀、
    行政院環保署稽查督察大隊南區隊所呈現場照片十六幀在卷可證，顯見其非單純
    之營建剩餘土石方而足以污染環境衛生，是該等物品自屬於廢棄物清理法第二條
    第一項所稱之一般廢棄物無訛。
  (三)綜上所述，被告確知所回填掩埋者為一般廢棄物及建築廢棄物，且有供不特定人
    傾倒廢棄物之意，仍未經主管機關許可而提供土地讓渠等傾倒回填，是被告違反
    廢棄物清理法第四十六條第一項第三款之未經主管機關許可，提供土地，回填、
    堆置廢棄物罪甚明。被告所辯顯屬事後卸責之詞，委無可採。本件事證已臻明確
    ，被告之犯行洵堪認定。
三、又按廢棄物清理法第二十二條第三款（即修正後第四十六條第一項第三款）係規
    定：「未經主管機關許可，提供土地回填、堆置廢棄物者」，是未經主管機關許
    可，提供土地回填廢棄物者，自應依前開規定論處。又按行為後法律有變更者，
    適用裁判時之法律；但裁判前之法律有利於行為人者，適用最有利於行為人之法
    律；刑法第二條第一項定有明文。廢棄物清理法業於九十年十月二十四日公布施
    行，修正前廢棄物清理法第二十二條第二項第三款規定，移置修正後第四十六條
    第一項第三款，其法定刑由「一年以上五年以下有期徒刑，得併科一百萬元以下
    罰金」，修正為「一年以上五年以下有期徒刑，得併科新臺幣三百萬元以下罰金
    」，經核新舊法刑度相同（主刑均為一年以上五年以下有期徒刑；罰金刑部分舊
    法係規定一百萬元以下『罰金』，新法則為『新臺幣』三百萬元以下罰金），其
    犯罪構成要件之條文內容，亦未修正，故本件應適用裁判時之法律即廢棄物清理
    法第四十六條第一項第三款之規定。核被告未經許可，提供土地供不特定人回填
    、堆置廢棄物，係犯修正後廢棄物清理法第四十六條第一項第三款未經主管機關
    許可，提供土地堆置廢棄物罪；又廢棄物清理法第四十六條第一項第三款所處罰
    之「提供土地堆置廢棄物」行為，其在處罰未經主管機關許可，擅自提供土地不
    當處置廢棄物，將危害環境衛生及國民健康，是凡未經主管機關許可，提供土地
    堆置處置廢棄物，犯罪即屬成立，惟在停止提供土地供堆置廢棄物之前，其違法
    情形仍繼續存在，而屬行為繼續之繼續犯，應認為係單純一罪。被告與其所僱用
    之庚○○、甲○○間有犯意聯絡，行為分擔，俱為共同正犯。爰審酌被告為圖減
    省填平系爭土地之費用，而出諸以前開違法手段之犯罪動機，又犯罪後未坦承犯
    行等一切情狀，量處如主文所示之刑，以示懲儆。
據上論斷，應依刑事訴訟法第二百九十九條第一項前段，修正後廢棄物清理法第四十
六條第一項第三款，刑法第十一條前段、第二條第一項前段、第二十八條，判決如主
文所示。
本案經檢察官丁○○到庭執行職務。
中      華      民      國      九十三    年      四    月    二十八    日
                                  臺灣高雄地方法院刑事第五庭
                                      審判長法  官  李政庭
                                            法  官  蘇雅慧
                                            法  官  何秀燕
右正本證明與原本無異。
如不服本判決，應於判決送達後十日內，向本院提出上訴狀。
                                            書記官  顏平國
中    華    民    國      九十三      年      四    月      二十八      日
